【裁判字號】    95,訴,755
【裁判日期】    951031
【裁判案由】    損害賠償
【裁判全文】
臺灣桃園地方法院民事判決               95年度訴字第755號
原      告  甲○○
訴訟代理人  乙○○
被      告  丙  ○
上列當事人間求請求損害賠償事件，原告就本院94年度壢交簡字
第1088號刑事案件提起附帶民事訴訟（94年度壢交附字第95號）
，經本院刑事庭裁定移送前來，本院於中華民國95年10月17日言
詞辯論終結，判決如下：
    主    文
被告應給付原告新臺幣肆萬陸仟玖佰陸拾伍元，及自民國九十四
年九月二十七日起至清償日止，按年息百分之五計算之利息。
原告其餘之訴駁回。
訴訟費用由被告負擔百分之十五，餘由原告負擔。
本判決第一項得假執行。但被告以新臺幣貳萬元為原告預供擔保
後，得免為假執行。
原告其餘假執行之聲請駁回。
    事實及理由
一、原告起訴主張：
(一)、被告於民國（下同）94年3月25日15時許，駕駛車牌號碼J
      Z-5917號自用小客車至桃園縣龍潭鄉○○街63巷口路邊停
      車，詎料被告竟貿然開啟車門，未注意左後方來車，致騎
      乘車號XA D-243號重機車之原告閃避不及，當場撞上被告
      之自用小客車，原告於人車倒地後，受有右足跟深度撕裂
      傷、左足第五足庶骨骨折等傷害，爰依民法第184條第1項
      侵權行為之法律關係，請求損害賠償。
(二)、原告請求所受損害金額臚列如下：
      1.醫藥費：51,546元；
      2.看護費：202,000元；
      3.車資：32,000元
      4.增加生活上支出：29,230元；
      5.精神慰撫金：550,000元。
(三)、並聲明：被告應給付原告864,776 元，及自刑事附帶民事
      訴訟起訴狀繕本送達之翌日起至清償日止，按年息5%計算
      之利息。原告願供擔保，請准宣告假執行。
二、被告抗辯：本件原告經於94年3月25日至國軍桃園總醫院804
    醫院急診，經照X光片後發現原告僅左腳第5小腳指骨折與右
    後足跟撕裂傷外，無其他傷勢，並無礙行走，被告除支付該
    次醫療費用2,000餘元、當日以包2,000元紅包慰問，並協助
    原告領得保險金86,987元。原告提出關於拐杖、輪椅、護膝
    、護踝及醫療期間之交通費用共1,050 元增加生活所需之收
    據部分，同意原告前開項目之請求，又原告主張看護費用部
    分，同意依國軍桃園總醫院函復內容為計算依據等語資為抗
    辯。並聲明：駁回原告之訴。如受不利之判決，願供擔保請
    准宣告免為假執行。
三、兩造不爭執之事實：
(一)、被告於民國（下同）94年3月25日15時許，駕駛車牌號碼J
      Z-5917號自用小客車至桃園縣龍潭鄉○○街63巷口路邊停
      車，停妥後，欲向外開啟車門時，理應注意後方行人、車
      輛並讓其先行，而依當時路況及日間自然光線、路面乾燥
      、無缺陷、無障礙物、視距良好等情形，又無不能注意之
      情事，竟疏於注意，貿然開啟車門，未注意左後方來車，
      致騎乘車號XAD-243號重機車之原告於通過上址時，見狀
      已閃避不及，當場撞上被告之自用小客車左前車門，致原
      告人車倒地後，因而受有右足跟深度撕裂傷、左足第五足
      庶骨骨折等傷害等傷害。又被告領有駕駛執照，駕車自應
      注意車輛行駛時，於路邊停，欲向外開啟車門時，應注意
      行人、車輛並讓其先行之道路交通安全規定，客觀上並無
      不能注意之情形，竟疏未注意，以致肇事，致原告受有前
      開傷害，被告自有過失，應就原告所受傷害負侵權行為損
      害賠償責任，且被告所涉前開過失傷害犯行，業經本院判
      處有期徒刑3 月確定，並已執行完畢在案之事實，業據本
      院依職權調閱本院94年度壢交簡字第1088號刑事卷宗核閱
      無訛，復為被告當庭所不爭執，自堪信為實在。
(二)、原告已自被告所承保之富邦產物保險公司領取強制責任險
      理賠金額86,987元，並有被告提出之富邦產物保險公司匯
      款通知單乙紙附卷可按（見本院卷第35頁）。
四、按「因故意或過失，不法侵害他人之權利者，負損害賠償責
    任。」、「不法侵害他人之身體或健康者，對被害人因此喪
    失或減少勞動，或增加生活上之需要時，應負賠償責任。」
    、「不法侵害他人之身體、健康、名譽、自由、信用、隱私
    、貞操，或不法侵害他人其他人格法益而情節重大者，被害
    人雖非財產上之損害，亦得請求賠償相當之金額。」，民法
    第184 條第1 項、第193 條第1 項及第195 條第1 項前段分
    別定有明文。本件被告對於原告因其過失行為受傷所生之損
    害既應負賠償責任，則原告依前開規定訴請被告賠償其所受
    之損害，即屬有據。茲就原告請求賠償之項目及金額審究如
    下：
(一)、醫療費用部分：
      原告起訴主張其因被告前開過失傷害行為，致受有右足跟
      深度撕裂傷、左足第五足庶骨骨折等傷害，所支出醫藥費
      共51,546元等語。惟依原告所提出醫療收據觀之，其中安
      聲中醫診所共1,880元（見94年度壢交附字第95號卷第5頁
      、第28頁、第50頁）、國軍桃園總醫院共16,402元（見本
      院卷第91頁至第102頁）、郭榮中骨外科診所15,20 0元（
      見94年度壢交附字第95號卷第26頁、第27頁）、盛杞診所
      1300元（見同上卷第49頁、第59頁，二張單據相同重覆）
      ，再參以原告訴訟代理人當庭陳稱：只就有單據部分請求
      ，並且就中醫部分不再主張，復為被告當庭所不爭執等情
      （見本院95年10月17日言詞辯論筆錄），堪認原告所提出
      之醫療費用收據部分，除原告不再主張之安聲中醫診所部
      分應予扣除外，其他醫療費用核屬醫療上所必要之支出，
      此部分支出之費用合計為32,902元，於法有據，應予准許
      ，逾此部分之請求，原告既未舉證以明其說，則屬無理由
      ，應予駁回。
(二)、看護費部分：
      原告主張係由其家人看護，共主張支出看護費用202,000元
      ，並提出收據2 紙為據（收據金額分為140,000 元及70,0
      00元，共210,000 元）。惟參以兩造均當庭表示同意以國
      軍桃園總醫院95年9 月18日函復內容為原告於住院及出院
      後休養期間是否需要看護之依據等語（見本院95年10月17
      日言詞辯論筆錄），是依本院依職權向國軍桃園總醫院函
      詢原告之傷勢需否專人看護、看護期間為何等節，該院復
      稱：原告因系爭車禍於94年3 月28日至94年4 月6 日之9
      日住院期間皆須人全日看護，又原告於出院返家後，需他
      人全日看護1 周，半日看護1 週，而該院全日看護收費
      2,200 元，半日看護收費1,100 元等情，有該院95年9 月
      18日醫樸字第0950002205號函（本院卷第90頁）在卷可稽
      ，堪認原告依其傷勢於住院期間即94年3 月28日至94年4
      月6 日，應有全日看護9 日，出院後返家休養期間，需全
      日看護7 日、半日看護7 日而聘請看護之需要。又按親屬
      間之看護，縱因出於親情而未支付該費用，然其所付出之
      勞力，顯非不能以金錢為評價，此種基於身分關係之恩惠
      ，自不能加惠於加害人，而應比照一般看護情形，認被害
      人受有相當看護費之損害，命加害人賠償，始符民法第19
      3 條第1 項所定「增加生活上需要」之意旨（最高法院89
      年度台上字第1749號判決意旨參照）。依上開國軍桃園總
      醫院之收費標準計算，原告所請求之看護費用在42,900元
      （(2200x16)+(1100x7) =42,900）之範圍內應予准許，逾
      此部分之請求則屬無理由，應駁回之。
(三)、增加生活所需部分：
      原告主張增加生活上共支出29,230元，除其中之柺杖、遠
      紅外線護踝及護膝及輪椅共計7,100 元，為兩造所不爭執
      （見本院95年10月17日言詞辯論筆錄），並有原告提出之
      收據3 紙為證（見94年度壢交附字第95號卷第、48、60頁
      ），堪信為真實外，其他關於原告所主張之購買藥品3 批
      3,805 元（見同上卷第28、29頁）、口內膏、棉條、紙巾
      、唇膏、把痔寧等（見同上卷第30、48、60頁）等項目，
      業據原告訴訟代理人當庭陳明前開部分均不再請求等語（
      見本院95年10月17日言詞辯論筆錄），均應予剔除。另原
      告主張因兩腳受傷不便，任何事情只好用行動電話聯絡，
      計支出電話費16,150元，固據提出電話費收據6 紙為據（
      見同上卷第53頁至第58頁），惟此既非因侵權行為所受之
      損害，原告亦未證明係損害賠償債權所支出之必要費用，
      且原告訴訟代理人亦當庭表示電話費用不再主張等語（見
      本院95年10月17日言詞辯論筆錄），是原告電話費用之請
      求，不應准許。綜上，原告所請求之增加生活所需費用在
      7,100 元之範圍內為有理由，應予准許，逾此部分，為無
      理由，應駁回之。
(四)、交通費部分：
      原告主張因受本件損害需回屏東娘家，及至醫院就診，主
      張支出交通費32,000元，固據其提出計程車收據24紙、火
      車票存根12張為證，惟經本院審酌原告受傷情狀、門診情
      形，除原告於94年5月23日、94年5月25日、94年6月21日、
      94年7月12日前往國軍桃園總醫院計支出計程車車資1,050
      元，此項支出應屬必要外，其餘部分，均不能證明皆係前
      往看診所必要之交通費支出，亦不能證明與本件損害有因
      果關係。參以原告訴訟代理人當庭表示除94年5 月23日、
      94 年5月25日、94年6 月21日、94年7 月12日之交通費單
      據共1050元外，其餘不再主張等語，復為被告當庭所不爭
      執（見本院95年10月17日言詞辯論筆錄），是原告此部分
      主張於1,050 範圍內為有理由，應予准許，逾此部分，則
      應駁回之。
(五)、精神慰撫金部分：
      原告主張其因受有右足跟深度撕裂傷、左足第五足庶骨骨
      折等傷害，雙腳腫脹不良於行，不論住國軍桃園總醫院或
      在家療養期間，長期爬行地上如廁，曾經20天無法沐浴，
      僅擦拭身體，身心嚴重煎熬及產生種種後遺症，身體及精
      神上均備感痛苦，請求被告賠償550,000 元之精神慰撫金
      乙節。經查，原告因被告不法侵害其身體，受有右足跟深
      度撕裂傷、左足第五足庶骨骨折等傷害，而受有身體上及
      精神上之痛若，依法自得請求被告給付慰撫金。又查原告
      係高職畢業，現無業，有不動產土地、房屋各1 筆，動產
      汽車1 輛，另有定期存款；被告為空大畢業，現係家管，
      名下有動產汽車1 輛，業據兩造各自陳述在卷，且均為兩
      造所互不爭執，復經本院依職權調得稅務電子閘門財產所
      得調件明細表2 份在卷可按（見本院卷第28頁至第30頁）
      。本院審酌原告受傷之原因、兩造之身分、地位、經濟能
      力及原告身體上及精神上所受痛苦之程度等一切情狀，認
      原告請求被告賠償550,000 元之精神慰撫金，核屬過高，
      應以50 ,000 元為相當，原告逾此部分之請求，為無理由
      ，應予駁回。
五、末按「給付無確定期限者，債務人於債權人得請求給付時，
    經其催告而未為給付，自受催告時起，負遲延責任。其經債
    權人起訴而送達訴狀，或依督促程序送達支付命令，或為其
    他相類之行為者，與催告有同一之效力」、「遲延之債務，
    以支付金錢為標的者，債權人得請求依法定利率計算之遲延
    利息」、「應付利息之債務，其利率未經約定，亦無法律可
    據者，週年利率為百分之五」，民法第229 條第2 項、第23
    3 條第1 項前段、第203 條分別定有明文。本件係屬侵權行
    為損害賠償之債，自屬無確定期限者；又係以支付金錢為標
    的，則依上揭法律規定，原告就被告應給付之金額部分，一
    併請求自附帶民事訴訟起訴狀繕本送達翌日即94年9 月27日
    （見本院94年度壢交附字第95號卷第62頁送達證書所載）起
    至清償日止，按法定利率即年息5%計算之利息，亦屬於法有
    據。
六、綜上所述，原告依侵權行為法律關係，所得請求被告賠償之
    數額，雖共計133,952 元（32,902元+42,900 元+7,100 元
    +1 ,050 元+50,000 元=133,952元），惟依前所述，原告已
    自被告所承保之富邦產物保險公司領取強制責任險理賠金額
    86,987元，依法應予扣除。從而，原告請求被告給付46,965
    元（即133,952 元-86,987 元=46,965 元），及自94年9 月
    27日起至清償日止，按週年利率5%計算之利息，為有理由，
    應予准許；逾此範圍之請求則無理由，應予駁回。兩造均陳
    明願供擔保，分別聲請宣告准假執行及免為假執行，經核本
    判決主文第1 項所命被告給付原告之金額未逾50萬元，依民
    事訴訟法第389 條第1 項第5 款規定，應依職權宣告假執行
    。此部分原告雖陳明願供擔保請求宣告假執行，惟僅係促請
    本院為上開宣告假執行職權之發動。另被告陳明願供擔保免
    為假執行，核無不合，爰酌定相當之擔保金額宣告之。至於
    原告其餘請求給付金額敗訴部分，其假執行之聲請因訴之駁
    回而失所附麗，應予駁回。
七、兩造其餘攻擊防禦方法及所提出之各項證據資料，經審酌後
    ，因認與判決之基礎無涉，且不影響判決之最後結果，爰不
    予以一一論述，附此敘明。
據上結論：本件原告之訴為一部有理由，一部無理由，依民事訴
訟法第79條、第389 條第1 項第5 款、第392 條第2 項，判決如
主文。
中    華    民    國    95    年    10    月    31    日
                  民事第一庭    法  官  汪智陽
以上正本證明與原本無異。
如對本判決上訴，須於判決送達後20日內向本院提出上訴狀。
中    華    民    國    95    年    10    月    31    日
                                書記官  葉菽芬


司法院資訊處製作；財團法人民間司法改革基金會備份。
